【裁判字號】    87,重訴,100
【裁判日期】    890329
【裁判案由】    侵權行為損害賠償
【裁判全文】
臺灣高等法院民事判決  八十七年度重訴字第一００號
    原      告  伍迪發實業股份有限公司
    法定代理人  林文成
    訴訟代理人  林慧媛
                黃源浩  律師
                柯君重  律師
    右  一  人
    複 代理 人  周俊智  律師
    被      告  甲○○  住台北縣新莊市○○街三八七巷三四弄一號三樓
                乙○○  住宜蘭.
右當事人間因請求侵權行為損害賠償事件，本院判決如左︰
    主      文
被告應連帶給付原告新臺幣壹仟佰捌拾陸萬玖仟貳佰捌拾元，及自八十七年六月十
三日起至清償日止，按年息百分之五計算之利息。
訴訟費用由被告連帶負擔。
本判決於原告以新臺幣肆佰陸拾貳萬元為被告供擔保後，得假執行。
    事      實
甲、原告方面：
一、聲明：求為判決除擔保金額外，如主文所示。
二、陳述：
 (一) 被告甲○○為菱正機電企業股份有限公司（下稱菱正公司）負責人，同時為協誠
    鋼鐵股份有限公司（下稱協誠公司）負責人，被告乙○○為菱正公司受僱人。被
    告竟以不法所有之意思，於八十五年一月間，未經原告許可而擅自前往苗栗縣銅
    鑼鄉○○村○○街一號贊新鋼鐵股份有限公司（下稱贊新公司），竊取原告所有
    寄放於贊新公司之item 1-1&2-1定盤；item 1-2&2-4移出機；item 3-2移出滑座
    &；item9-4 鏈床座；item4-1旋轉臂；item4-3空壓配件；item8-3&9-3&11-5 萬
    向接頭；item11-1 輸入輸送床；item7-5零件箱等貨物，並私自運往中國大陸，
    侵害原告之所有權。而被告已因前揭竊盜犯行，經鈞院以八十七年度上易字第八
    四五號分別判處有期徒刑確定，核其所為係屬民法第一百八十五條所稱之共同侵
    權行為，原告自得依法訴請被告賠償損害。
 (二) 原告出口十二只貨櫃，總重量約十五萬四千七百九十公斤，因協誠公司無法履約
    支付價金，原告乃緊急辦理退關，將其中十一只貨櫃運至位於苗栗之贊新公司存
    放，嗣後原告將部分機器售與贊新公司，並將部分機器退還下包商大榮公司；豈
    料被告竟於八十五年六月二十二日僱用貨車運走其他所有機件，並於同年六月二
    十九日將所有機器以四個四十呎貨櫃交由華聯船務代理公司報關出口，致原告受
    有新台幣（下同）一千三百八十六萬九千二百八十元之損害。
三、證據：提出臺灣高等法院八十七年度上易字第八四五號刑事判決、出口報單、包
    裝明細表、皇星交通公司請款明細表、海關艙單、附表乙件、被竊之貨品清單、
    訂購合約書影本等各一份為證。
乙、被告甲○○方面：被告未於言詞辯論期日到場，據其於準備程序中所為之聲明及
    陳述：
一、聲明：原告之訴駁回。
二、陳述：
 (一) 被告是協誠公司負責人，原告所稱失竊當時被告人在國外，不可能在場指揮搬運
    ；協誠公司曾與原告訂立合約書，由協誠公司向原告購買軋鋼設備，協誠公司已
    簽發五千九百多萬元之支票交付原告，過去貨物均是由被告乙○○負責進出，然
    協誠公司付款仍未拿到貨。
 (二) 協誠公司所買的機器已經點交，應由原告辦理出口，然其並未辦理出口，又放回
    贊新廠房內，委由其下包商以週轉困難，另要求被告再次買貨，被告基於同情乃
    第二次買貨，並非如原告所言係竊盜行為。
 (三) 協誠公司所支付之支票五千九百多萬元，已兌現三千多萬元，其餘二千多萬元則
    因原告未依約交貨而予以止付；又上開買賣契約並未終止，原告片面終止契約應
    無理由。
丙、被告乙○○方面：
一、聲明：原告之訴駁回。
二、陳述：
 (一) 被告受僱於甲○○經營之協誠公司，月薪僅四萬多元，不可能為公司竊盜亦無載
    走原告的貨，所載走的是下包商賣給協誠公司的貨品。貨是被告甲○○向原告訂
    的，再由訴外人張子鵬賣給甲○○，甲○○再拿協誠公司與原告所訂立之合約叫
    被告去運貨，被告並無竊盜行為。
 (二) 事發當時，被告擔任協誠公司之業務經理，被告甲○○是董事長，協誠公司與原
    告間訂有買賣契約亦有點交清單，被告甲○○辯稱其人在國外不知此事，並非事
    實，被告僅基於與協誠公司之僱傭關係而應甲○○之要求前往載貨，至於甲○○
    與原告有無付款？金額若干？被告並不清楚，亦未拿到任何利益。
丁、本院依職權調閱本院八十七年度上易字第八四五號背信案等刑事卷證。
    理      由
一、被告甲○○經合法通知而未於言詞辯論期日到場，核無民事訴訟法第三百八十六
    條各款所情形，爰依原告之聲請，由其一造辯論而為判決。
二、原告起訴主張：被告甲○○係菱正公司之負責人與其受僱人即被告乙○○共同以
    不法所有之意思，於八十五年一月間，未經原告許可而擅自前往贊新公司竊取原
    告所有寄放於贊新公司之item 1-1&2-1定盤；item 1-2&2-4移出機；item 3-2移
    出滑座&；item9-4鏈床座；item4-1旋轉臂；item4-3空壓配件；item8-3&9-3&11
    -5萬向接頭；item11-1輸入輸送床；item7-5 零件箱等貨物，並私自運往中國大
    陸，侵害原告之所有權，致原告受損一千三百八十六萬九千二百八十元，爰依民
    法第一百八十五條之規定，求為命被告連帶賠償損害一千三百八十六萬九千二百
    八十元及自附帶民事訴訟起訴狀繕本送達翌日起，按年息百分之五計算法定利息
    之判決。
三、被告甲○○則以：伊是協誠公司之負責人，協誠公司曾向原告購買軋鋼設備，簽
    發五千九百多萬元之支票交付原告，原告已將協誠公司所買的機器為點交並負責
    辦理出口，然其並未辦理，又將機器放回贊新廠房內，委由其下包商以週轉困難
    為由，要求被告再次買貨，被告基於同情乃第二次買貨，並非如原告所言係竊盜
    行為等語；被告乙○○則以：伊受僱於協誠公司，月薪僅四萬多元，不可能為公
    司竊盜亦無載走原告的貨，所載走的是下包商賣給協誠公司的貨品，甲○○拿協
    誠公司與原告所訂立之合約叫伊去運貨，至於甲○○與原告有無付款？金額若干
    ？伊並不清楚，亦未拿到任何利益等語；資為抗辯。
四、原告主張其於八十四年間出售並承攬協誠公司軋鋼廠設備整廠輸出，於八十五年
    一月二十九日結關出口十二個貨櫃之機器，因協誠公司給付貨款之票款未獲兌現
    ，原告乃緊急辦理退關，嗣因與協誠公司協調未果而於八十五年三月十八日終止
    買賣合約，並將裝有item 1-1&2-1定盤；item 1-2&2-4移出機；item 3-2移出滑
    座&；item9-4鏈床座；item4-1旋轉臂；item4-3空壓配件；item8-3&9-3&11-5萬
    向接頭；item11-1 輸入輸送床；item7-5零件箱等貨物之十一個貨櫃運往贊新公
    司寄放，被告甲○○與乙○○竟共同意圖為自己不法之所有，明知寄放於贊新公
    司廠房內之上開物品係原告所有，並未由原告之下包商出售，且無人看守，竟於
    八十五年六月二十二日至贊新公司予以竊取，並於同年六月二十九日出口轉運至
    中國大陸等事實，已據其提出出口報單及包裝明細表、皇星交通公司之請款明細
    表、貨品明細及價值表、本院八十七年度上易字第八四五號刑事判決、訂購合約
    書、補充協議書（見本院卷第六二至六七頁、第九一至一０六頁）各一份為證，
    被告則以前揭情詞置辯。經查：
 (一) 被告曾於上開時間至贊新公司運貨，有贊新公司訪客登記表及裝櫃明細表附於刑
    事卷內（刑事偵查卷第八頁）可稽。另證人張子鵬於本院刑事庭審理時證稱其所
    售貨物二百萬元只要二個貨櫃即可，被告竟叫了四個四十呎貨櫃，伊所有貨物與
    告訴人（即原告）之其他貨物分放二堆，中間有相隔三、四公尺，伊看了一下就
    叫林武成幫忙，自行有事離去，但後來全部之機器都載走了等語（見本院刑事卷
    第五三至五六頁）。證人即贊新公司負責人李太郎亦於刑事案件證稱當日伊回到
    公司時，最後一輛貨櫃正在裝運，伊問在場之戴金太這些東西不是要便宜賣給我
    們嗎，戴金太說那是他們之間的事（指原告與被告之間），別管了，所以伊就沒
    表示意見，也沒阻止他們運出去，伊以為伍迪發公司同意出貨，因為伊兒子告訴
    伊戴金太說伍迪發同意，以後林增川發現，不同意戴金太所說以為張子鵬代表伍
    迪發公司同意出貨之語，第二天即去報案（見本院刑事卷第八二、三頁）云云。
    證人林武成亦證稱：戴金太要伊幫忙看一下，貨要運走，結果全運走了，裝了四
    個貨櫃滿滿的等語（見本院刑事卷第七四頁）。參以被告所買貨物只需二個貨櫃
    ，事先叫了四個四十呎貨櫃來載貨，足見確有原告所有而不屬被告買受之機器
    被該四個貨櫃載走無訛。
 (二) 原告原出口十二個貨櫃機器，總重約十五萬四千七百九十公斤，其後辦理退關，
    將其中十一個貨櫃機器，總重約十三萬四千七百九十公斤運至贊新公司寄放，嗣
    後與協誠公司終止合約後，取回貨品，將部分出售給贊新公司，部分退還下包商
    大榮公司，尚剩約六萬三千四百四十公斤機器等情，有台中關稅局出口報單、律
    師函、貨櫃車公司請款明細表、裝櫃明細表、張子鵬出具之「用於贊新公司鋼鐵
    包裝場明細」各一件在卷足稽（見本院刑事卷第一０五至一一三頁），則原告至
    八十五年六月二十二日案發當天尚有六萬三千四百四十公斤機器存放在贊新公司
    內無誤。又被告八十五年六月二十九日出口之四個四十呎貨櫃裝載之貨物共重八
    萬零七百公斤，此有華聯船務代理有限公司檢送之中華民國海關艙單、海運提單
    各一件可憑（見本院刑事卷第一一四至一一六頁）。按被告向張子鵬所買貨物重
    僅約八千一百公斤，下包商十大公司部分只有約一千四百公斤，二者合計約一萬
    公斤，被告出口之貨物竟重達約八萬零七百公斤，可見被告出口之貨物中尚有數
    萬公斤為不明之機器。被告雖辯稱軋鋼貨物市價每噸約六萬五千元，其向張子鵬
    買二百萬元，向十大公司買三百五十萬元，合計五百五十萬元，換算約為八萬公
    斤，須四個貨櫃始足裝載云云，又稱十大公司之貨物體積三十點五公尺，重達四
    千六百公斤等語。惟機器之價錢本不能純以重量計算，且十大公司之機器重約一
    千四百公斤，有原告提出之出口報單與艙單為憑，與該傳真函上所述重量為四千
    六百公斤並不相符，縱此傳真函屬實，與張子鵬之八千一百公斤合計亦不過一萬
    七千公斤，亦與被告出口之八萬七百公斤相距甚遠，而被告所謂向十大公司買三
    百五十萬元機器並未舉證足佐或供查證，憑空主張，自非可信，是其辯稱出口之
    貨物均為向張子鵬與十大公司所買機器，即非可採。
 (三) 原告與協誠公司發生糾紛後，將十二個貨櫃機器退關運回，協商不成，數月後並
    以律師函通知終止其間之買賣契約，被告甲○○為協誠、菱正公司負責人，自應
    知悉此情，且由菱正公司嗣後自行向張子鵬買其中部分機器之事實，亦可知其明
    白該機器並非其所有，故被告等趁原告不知之際，將原告寄放在贊新公司之機器
    運走出口至大陸之事實甚為明顯。
五、綜上所述，被告所為辯解應無足取，而被告亦因上開竊盜行為經本院刑事庭判處
    有期徒刑確定等情，並經本院調閱八十七年度上易字第八四五號刑事卷證審認無
    訛，從而原告主張之事實堪認為真實。又原告被竊物品原係出售予協誠公司，其
    價值明細（即契約價格）為item 1-1&2-1定盤二百四十一萬三千八百元，；item
    1-2&2-4移出機、item3-2移出滑座&、item9-4鏈床座，共值五百二十六萬五千元
    ；item4-1旋轉臂值四十八萬六千元；item4-3空壓配件值四十八萬六千元；item
    8-3&9-3&11-5萬向接頭值三百四十八萬九千四百八十元；item11-1輸入輸送床值
    七十二萬九千元；item7-5 零件箱值一百元等情，亦有原告提出之明細及訂購合
    約書各一份在卷為憑（見原審本院卷第一０二至一０六頁）。是其依共同侵權行
    為之法律關係，訴請被告連帶賠償損害一千三百八十六萬九千二百八十元及自附
    帶民事訴訟起訴狀繕本送達翌日即八十七年六月十三日起至清償日止，按年息百
    分之五計算法定利息，自屬有據，應予准許。
六、原告陳明願供擔保，聲請宣告假執行，核並無不合，爰酌定如主文所示之相當擔
    保金額准許之。
七、據上論結，本件原告之訴為有理由，依民事訴訟法第三百八十五條第一項前段、
    第八十五條第二項、第三百九十條第二項，判決如主文。
中    華    民    國    八十九    年        三      月      二十九      日
                            民事第九庭
                                審判長法  官  吳  謙  仁
                                      法  官  蘇  瑞  華
                                      法  官  姜  素  娥
右正本係照原本作成。
如不服本判決，應於收受送達後二十日內向本院提出上訴書狀，其未表明上訴理由者
，應於提出上訴後二十日內向本院補提理由書狀（均須按他造當事人之人數附繕本）
上訴時應提出委任律師或具有律師資格之人之委任狀；委任有律師資格者，另應附具
律師及格證書及釋明委任人與受任人有民事訴訟法第四百六十六條之一第一項但書或
第二項（詳附註）所定關係之釋明文書影本。
中    華    民    國    八十九    年        三      月      三十一      日
                                      書記官  黃  美  玉
附註：
民事訴訟法第四百六十六條之一（第一項、第二項）
對於第二審判決上訴，上訴人應委任律師為訴訟代理人。但上訴人或其法定代理人具
有律師資格者，不在此限。
上訴人之配偶、三親等內之血親、二親等內之姻親，或上訴人為法人、中央或地方機
關時，其所屬專任人員具有律師資格並經法院認為適當者，亦得為第三審訴訟代理人
。


司法院資訊處製作；財團法人民間司法改革基金會備份。
